臺灣高等法院臺中分院刑事裁定　　　　　　　　九十一年度聲再字第二五號
　　再審聲請人
　　即受判決人　甲○○
右列聲請人因誣告等案件，對於本院九十一年度上訴字第二八八號中華民國九十一年
六月十三日確定判決（最高法院九十一年八月一日以九十一年度台上字第四三二四號
程序判決上訴駁回，原審案號為臺灣台中地方法院九十年度自字第七六一號），聲請
再審，本院裁定如左：
    主      文
再審之聲請駁回。
    理      由
一、聲請意旨略稱：(一)鈞院九十一年度上訴字第二八八號確定判決認定聲請人以神召
    會之名義，於民國（下同）八十年八月二十三日向臺中市政府申請撤銷信愛托兒
    所之設立許可並非事實，有發現新事實即臺灣臺中地方法院檢察署八十二年度偵
    字第一一八八一號不起訴處分書理由中載明：「白明道係財團法人基督教神召會
    福音傳播協會自七十八年八月一日起原董事長甲○○（即聲請人）因私人業務繁
    忙授權代理董事長之人，．．．於八十年八月二十三日虛構該托兒所原址出租第
    三人使用，神召會附設托兒所無法繼續運作為由申請撤銷托兒所之設立許可，．
    ．．白明道辯稱伊代理董事長後，發覺有違規定乃主動向台中市政府申請撤回信
    望愛托兒所之設立許可。
    (二)依最高法院九十一年度台上字第四三二四號上訴駁回理由第十一及第十三行：
    「甲○○．．．而其在新讓渡書上為證人，目睹證書交由盛某合法持有，並經證
    人劉景儒、洪燕陣供證屬實」和九十一年上訴字第二八八號判決書事實欄一、第
    四行、第六行：「迄七十八年二月一日．．．並點交包括前開立案證書之全部設
    備完畢甲○○則在彼等所立轉讓渡上擔任證明人，且於七十八年二月十六日立據
    」又不是事實又有發現新事實即盛寶璉於七十八年二月十五日轉讓渡十五日後叫
    甲○○擔任證明書，並寫證明書稱：「．．．結束信愛托兒所時，不向甲○○牧
    師要權利金．．．」，甲○○是轉讓十五天後即七十八年二月十五日難更等所立
    轉渡書上擔任證明人，甲○○根本不在場，沒有目睹證書交由盛某合法持有，甲
    ○○不在場沒有目睹也不知道有該證書，在場之證人即轉讓渡人劉景儒和在場之
    證人即自訴人之妻洪燕陣供證不實。
    (三)九十一年台上字第四三二四號上訴駁回判決理由第十一行：「甲○○確有以神
    召會名義向台中地方法院檢察署具狀告盛寶璉，與九十一年上訴字第二八八號判
    決書事實一、第十二、十六及十七行：甲○○明知．．．經催討結果，．．．於
    八十年九月三日具狀」非事實，有發現新事實即：依沈其雄之證言可知，存證信
    函及催討信均為白明道叫沈其雄寫的，再簽聲請人之名字、蓋聲請人之印章，白
    明道不滿三次催討無果，心生不滿始利用聲請人之名義具狀告訴，聲請人僅掛名
    未實際處理協會事務，原確定判決之認定亦屬不實。聲請人茲發現前揭新證據，
    證明聲請人確未涉誣告犯行，足認聲請人應受無罪判決，爰請求裁准再審等語。
二、按有罪判決確定後，原判決所憑之證言、鑑定或通譯已證明為虛偽者，或因發見
    確實之新證據，足認受有罪判決之人應受無罪之判決者，均得聲請再審，刑事訴
    訟法第四百二十條第一項第三款、第六款分別定有明文。惟(一)刑事訴訟法第四百
    十三條第一項第二款（修正後為第四百二十條第一項第三款）所謂原判決所憑之
    證言已證明其為虛偽者，除已經確定判決證明為虛偽者外，必須有相當證據足以
    證明其為虛偽，始屬相符（最高法院四十六年台抗字第八號判例參照）。(二)所謂
    發見新證據，係指該證據當時已經存在，為法院及當事人所不及知，不及調查斟
    酌，至其後始行發見，且就證據本身形式上觀察，固不以絕對不須經過調查程序
    為條件，但必須顯然可認為足以動搖原有罪確定判決，而為受判決人無罪、免訴
    、免刑或輕於原判決所認罪名之判決者為限。此受理聲請再審之最後事實審法院
    ，應就聲請再審理由之所謂「新證據」，是否具備事實審判決前已經存在，為法
    院、當事人所不知，事後方行發見之「嶄新性」，及顯然可認足以動搖原有罪確
    定判決，應為無罪、免訴、免刑或輕於原判決罪名之「顯然性」二要件，加以審
    查，為判斷應否准予開始再審之準據（最高法院八十五年度台抗字第三０八號判
    決參照）。(三)再者，若判決前已經當事人提出或聲請調查之證據，經原法院捨棄
    不採者，即非該條款所謂發見之新證據，不得據為聲請再審之原因（最高法院七
    十七年度台上字第五十五號、七十八年度台抗字第一四五號判決參照）。(四)又所
    謂「確實之新證據」，係指其證據之本身在客觀上可認為真實，勿須經過調查，
    即足以動搖原判決，使受刑人得受有利之裁判者而言，若在客觀上就其之真實性
    為如何，尚欠明瞭，非經相當之調查，不能辨其真偽，即與確實新證據之「確實
    」含義不符，自難據為聲請再審之理由（最高法院七十年度台抗字第一六一號判
    決參照）。故依刑事訴訟法第四百二十條第一項第三款之事由聲請再審，須原判
    決所憑之證言已證明其為虛偽，此項證明須提出業經判決證言為虛偽之確定判決
    ；而刑事訴訟法第四百二十條第一項第六款所謂發見新證據，係指該證據當於事
    實審法院判決前已經存在，為法院及當事人所不知及調查斟酌，而於判決事後始
    經發見者而言，該證據之成立並非在判決確定之後始成立，且該證據必須毋須經
    調查程序，或經原法院不採者，並顯然可認為確實足以動搖原確定判決，而為受
    判決人有利之判決者為限。
三、經查：聲請人提出本件聲請所憑據者，係聲請人將其在本件被訴誣告案件，與其
    餘被告另案被訴偽造文書、妨害自由、誣告等罪嫌，分別在各該案件偵查、審理
    所為陳述及法院審理結果，與本件原審認定之事實或有出入之處，即謂原確定判
    決事實欄所記載者並非事實云云。然聲請人提出之劉景儒、洪燕陣、白明道等人
    之供詞，並未經確定判決證明為虛偽者，亦無相當證據足以證明其其為虛偽，不
  得據以為刑事訴訟法第四百二十條第三款之再審事由，提出再審，另沈其雄之辯
    稱亦僅在說明黃嘉明於八十年一月二十五日由台中十六支局發出之存證信函為其
    所寫，不足資為受判決人即再審聲請人有無誣告盛實璉之憑據，縱經斟酌，形式
    上觀察亦不足發生動搖原確定判決之結果。又聲請人提出之存證信函、轉讓渡書
    及催討信等，在原確定判決審理時即已提出並經法院調查詳予審酌並認受判決人
    確實親自參與托兒所轉讓事宜無訛，是上開存證信函、轉讓渡書及催討書等，與
    前揭再審事由之新證據要件亦有不合，至受判決人固又以八十二年度偵字第一一
    八八一號不起訴處分書、八十一年度偵字第一五三五號、八十七年度偵字第二六
    九一號起訴書等部分之內容，用以指摘原確定認定之事實不符，但證據之取捨、
    犯罪事實之認定及證據之憑信力如何，乃事實審法院之職權，亦即法院對於證據
    之憑信力及調查所得之資料，依法得以自由心證而為判斷，並作為裁判之依據，
    而受判決人前述所稱無非係對原確定判決認定事實及證據之取捨有所爭執，並未
    具體指明有何發現確實之新證據足以動動搖原有罪確定判決，與再審之要件尚有
    不合，不足據為聲請再審之事由。從而，本件再審聲請人所述各節並無合於刑事
    訴訟法第四百二十條第一項第三款、第六款所定之情形，其再審聲請礙難准許，
    應予駁回。
四、據上論斷，應依刑事訴訟法第四百三十四條第一項裁定如主文。
中      華      民      國      九十一  年      九      月      二十六  日
                                臺灣高等法院臺中分院刑事第七庭
                                      審判長法　官　林  榮  龍
                                            法　官　江　錫　麟
                                            法　官  謝　說　容
右正本證明與原本無異。
如不服本裁定，應於裁定送達後五日內向本院提出抗告狀。
                                            書記官　金  珍  華
中      華      民      國      九十一  年      九      月      二十七  日
                                                                        Ａ
